臺灣臺北地方法院交通事件裁定　　　　 96年度交聲字第404號
原處分機關　臺北市交通事件裁決所
受處分人　　甲○○
　　　　　　　　　　2樓
上列受處分人因違反道路交通管理處罰條例案件，對於臺北市交
通事件裁決所中華民國96年3月15日所為之處分（原處分案號：
北市裁二字第裁22-C00000000號）聲明異議，本院裁定如下：
    主  文
原處分撤銷。
甲○○不罰。
    理  由
一、異議意旨略以：移送機關即臺北市交通事件裁決所北市裁二
    字第裁22-C00000000號裁決書，係以異議人於民國96年1月
    13 日13時20分許，駕駛CF-1236號自用小客車，在台二線75
    公里處，經警舉發「闖紅燈」之違規，而依道路交通管理處
    罰條例第53條第1項規定，裁處罰鍰新台幣（下同）2.700元
    ，並依同條例第63條第1項記違規點數3點。惟異議人發現該
    處紅綠燈之紅燈燈罩業由外向內呈170度角迴轉，致駕駛人
    於前進間，無法看見紅燈，且會同檢舉違規單位（臺北縣警
    察局金瓜石分局）警員丙○○先生查證屬實，堪證異議人之
    違規闖紅燈，係因該處之紅綠燈設施本有不當所造成，並非
    異議人故意或過失致違規，請求撤銷原處分等語。
二、按駕駛汽車行經有管制燈號之交叉路口闖紅燈者，處新臺幣
    1800元以上5400元以下罰鍰，道路交通管理處罰條例第53條
    第1項固有明文，惟汽車駕駛人之違規受罰，自應以該路口
    之紅綠燈，係依法設置且正常運作中者為限。若紅綠燈之燈
    號設置本身有缺失，致用路人不能依正常之注意能力與程度
    發現該燈號之存在，或因設置物本身發生偏差、故障，致汽
    車駕駛在行車間，未能依通常人之注意能力與程度，遵照燈
    號行駛，其過失自不得歸責於駕駛人，而有免罰之原因。經
    查，本件異議人違規之行為，係發生在96年1月13日下午13
    時20 分許，而紅綠燈所在之處為基隆往宜蘭方向之台二線
    75公里處，參酌卷附臺北縣警察局舉發違反道路交通管理事
    件通知單即明。而同處之紅綠燈，嗣於舉發違規之次日上午
    9時45 分許，即經由異議人會同舉發違規之同一單位警員丙
    ○○，在現場拍攝照片2幀，並由警員丙○○證明「紅燈歪
    斜，看不清紅燈亮屬實」等情，有證人丙○○簽名註記之證
    明書1紙、現場照片2幀附卷可稽，並經本院傳喚該警員丙○
    ○到庭結證屬實。又當時執行舉發違規之警員乙○○亦具結
    證稱：伊在執行交通攔檢勤務前，曾確認系爭燈號並無歪斜
    ，至於何以次日該紅燈即發現歪斜狀況，伊也不清楚。不過
    丙○○於第2日前往查勘現場，發現紅燈歪斜後，曾於勘查
    之當日（14日）中午告知伊，事後亦有請當地之轄區派出所
    （瑞濱派出所）前往確認，證實確有歪斜，從而當天對該處
    即停止進行違規告發之開單等語，綜此足證：
（一）該處之紅綠燈於96年1月14日上午9時45分許，確有如異議
      人指稱之紅燈歪斜情形，應非虛語。
（二）紅綠燈屬公有公共設施，且係置放在公共場所，依其所在
      位置與距地面之高度，均非通常人依一般方法，得以恣意
      變更，且本件經舉發違規時間為96年1月13日下午13時20
      分許，而經警員丙○○證稱「紅燈歪斜，看不清紅燈亮屬
      實」之時間，為次日之上午9時45分許，二者間隔未逾1日
      ，時間甚短，故該處之紅燈於「96年1月14日上午9時45分
      許」之歪斜，亦應排除係在異議人違規後始遭人為變更之
      可能。
（三）又證人丙○○為臺北縣警察局金瓜石分局警員，當日之所
      以會同異議人前往現場會勘紅綠燈，係因異議人不服處分
      ，打110報案，要求違規舉發機關派員共赴現場查看，始
      奉命前往現場，本身與異議人間並任何親戚故舊或私人交
      誼關係等情，業據證人丙○○於本院具結為證時證述明白
      ，是依其立場，允屬客觀公正，況依其職務，與原舉發違
      規警員乙○○係在同一派出所任職，並無故意偏頗維護異
      議人之必要與可能，從而其所開之證明書，雖無法定之勘
      驗效力，然本其見聞所為之觀察結論，自得以供本院認定
      事實之參考。
（四）執行舉發違規警員乙○○雖證稱：「執行交通攔檢勤務前
      ，有確認系爭燈號並無歪斜，故當時之舉發異議人違規應
      無錯誤」云云，然其所稱「確認」，其確認之方法與程度
      為何，並無堪供證明之證物可資佐證，單純為渠事後依記
      憶所為之片面陳述，其證明力即有可疑；況其所稱之「確
      認」，究竟是「驚鴻一瞥」之觀察，或其「觀察」已致可
      清楚辨別系爭紅燈有無歪斜之程度，均吾臻明確，從而，
      渠所稱「舉發違規當時，紅燈應無歪斜」之結論，即無從
      使本院產生確信，尤難謂已致一般人均不致有所懷疑之程
      度。
（五）又本件之證人乙○○雖亦具警員身分，與證人丙○○同，
      本其立場，均無故意對異議人有何特別處遇之必要，是其
      舉發違規當時，對異議人有闖紅燈之情事，應無主觀上認
      識之錯誤，然依其違規之位置，係在距紅燈約50公尺處，
      且角度與異議人之行車方向本即有所不同，是渠所證「系
      爭燈號並無歪斜」云云，與本件應確認之燈號有無歪斜，
      係客觀上，依異議人行車方向，予以確認是否足令行車人
      辨認為紅燈之程度，尚非一致，從而，證人乙○○就異議
      人「闖紅燈」予以舉發，其舉發行為本身固無錯誤，然舉
      發當時「紅燈有無歪斜」，且該「紅燈歪斜」，依異議人
      之行車方向以觀，是否已達「看不清紅燈亮」之程度，二
      者不得相提並論。從而，渠所稱「紅燈並無歪斜」之結論
      ，自難為本院所遽採。
（六）末查，本件系爭紅燈於96年1月14日上午9時45分許之歪斜
      ，固不能直接推論該紅燈於前一日之96年1月13日下午13
      時許，亦必然有同樣之歪斜，然紅燈之歪斜本非經常之情
      形，而為特殊之情狀，且依證人丙○○之陳述與照片所顯
      現之情況，該歪斜之程度幾已達90度（證人丙○○語）至
      170度（異議人之陳述）之間，是其歪斜程度既無積極證
      據堪資證明係於一夕之間所致，則於一日前之舉發違規當
      時，應亦有同樣歪斜之情況，即有合理之懷疑，本於罪疑
      惟輕，利於被告之原則，則異議人違規當時，該紅燈之歪
      斜程度與證人丙○○所見，同樣有「看不清紅燈亮」之情
      形，即有極大之可能，從而，異議人所辯，其違規係因「
      紅綠燈之設置有所缺失」，並非故意或異議人之過失而違
      規等語，即有可採。
三、按道路交通標誌標線號誌設置規則第2條規定：「標誌、標
    線、號誌之設置目的，在於提供車輛駕駛人及行人有關道路
    路況之警告、禁制、指示等資訊，以便利行旅及促進交通安
    全」；第6條第1項規定：「道路於開放通行之前，應將必要
    之標誌、標線、號誌設置妥當」；第7條第1項規定：「標誌
    、標線、號誌應經常維護，保持清晰完整及有效性能。標誌
    、標線、號誌遭受損毀時，應由主管機關及時修復……」，
    均有明文。本案基隆往宜蘭方向之台二線75公里處紅綠燈既
    已「歪斜」致「看不清紅燈亮」之程度，揆諸前揭「道路交
    通標誌標線號誌設置規則」等規定，即已不能發生警告、禁
    制、指示等資訊之功能，異議人縱有闖紅燈之行為，即有不
    可歸責之原因。原處分機關依違反道路交通管理處罰條例予
    以科罰並予違規記點等處分即有未洽，原處分應予撤銷，並
    為不罰之諭知。
四、據上論斷，應依道路交通案件處理辦法第20條，裁定如主文
    。
中　　華　　民　　國　　96　　年　　6 　　月　　12　　日
                  交通法庭法　官　楊台清
以上正本證明與原本無異。
如對於本裁定不服，應於送達後5日內，向本院提出抗告狀。
                          書記官　陳麗津
中　　華　　民　　國　　96　　年　　6 　　月　　12　　日
